【裁判字號】    97,交聲更（一）,29
【裁判日期】    971120
【裁判案由】    違反道路交通管理處罰條例聲明異議
【裁判全文】
臺灣士林地方法院交通事件裁定  97年度交聲更（一）字第29號
原處分機關  交通部公路總局臺北區監理所基隆監理站
異  議  人
即受處分人  甲○○
上列異議人即受處分人因違反道路交通管理處罰條例案件，對於
交通部公路總局臺北區監理所基隆監理站民國97年4 月8 日所為
之處分（原處分案號：基監字第裁42-AO1WMB411號）聲明異議，
本院裁定後，受處分人不服提起抗告，經臺灣高等法院撤銷原裁
定發回，本院更行裁定如下：
    主  文
異議駁回。
    理  由
一、按道路交通管理處罰條例所稱之汽車，包括機器腳踏車在內
    ，該條例第3 條第8 款定有明文。次按汽車駕駛人轉彎時，
    有不依標誌、標線、號誌指示者，處新臺幣600 元以上1,80
    0 元以下罰鍰，並記違規點數1 點，道路交通管理處罰條例
    第48條第1項第2款、第63條第1項第1款亦有明定。
二、原處分意旨略以：異議人即受處分人騎乘車牌號碼BJK-283
    號重型機車，於民國97年3 月11日下午5 時4 分許，行至臺
    北市○○路車行地下道與忠孝東路5 段路口時，未依標誌指
    示即逕行右轉，經警開單舉發，經原處分機關函詢調查結果
    ，仍認受處分人有前開違規行為，原處分機關乃依前開道路
    交通管理處罰條例第48條第1 項第2 款之規定，裁處罰鍰新
    臺幣（下同）600 元，並依同條例第63條第1 項第1 款（原
    處分漏載第1 項第1 款）記違規點數1 點。
三、異議意旨略以：伊係自基隆路上外側平面車道右轉進入忠孝
    東路5 段，並非經由基隆路車行地下道開上路面車道後，直
    接自中間車道右轉，當時外側車道有1 部公車也要右轉，伊
    從公車左側，繞過公車車頭後右轉進入忠孝東路5 段，可能
    因此員警才認為伊係從中間車道右轉，舉發單位未能提出採
    證照片，舉發即無依據，原處分裁罰殊屬違誤，應予撤銷云
    云。
四、按受處分人，不服主管機關依據道路交通管理處罰條例所為
    之處罰，得於接到裁決之翌日起20日內，向管轄地方法院聲
    明異議，道路交通管理處罰條例第87條第1 項定有明文。本
    件受處分人於97年4 月8 日收受原處分裁決書後，於同日向
    原處分機關提出異議，原處分機關於97年4 月11日檢送該聲
    明異議狀予本院，業據受處分人供明（本院卷第16頁），並
    有交通部公路總局臺北區監理所基隆監理站送達證書、聲明
    異議狀、交通部公路總局臺北區監理所基隆監理站97年4 月
    11日北監基四字第0972002317號函各1 份附卷可稽（本院卷
    第8 頁、本院前審卷第1 、3 頁），受處分人係於法定期間
    內聲明異議，程序洵無不合，合先敘明。
五、經查，受處分人於上揭時間騎乘車號BJK-283 號重型機車，
    在上開地點右轉之事實，為其所不否認，並經證人即舉發本
    件違規之員警乙○○證稱：伊當天執行晚上5 點到7 點之交
    通勤務，取締位置在忠孝東路5 段上之市政府捷運站2 號出
    口，伊之取締位置可以清楚看到基隆路口車輛係行駛於連接
    車行地下道出口之平面車道，或與該車道以分隔島相隔之非
    屬連接車行地下道之出口基隆路最外側平面車道，連接車行
    地下道出口之路面車道，只准車輛直行基隆路，禁止右轉至
    忠孝東路5 段，僅有基隆路最外側車道之車輛可以右轉至忠
    孝東路5 段；伊看到受處分人從連接車行地下道出口之路面
    車道（下稱中間車道）右轉，伊乃在上開取締地點攔下舉發
    ；該路口很多車輛會從中間車道越過分隔島前方，換到最外
    側車道後違規右轉，伊清楚看到受處分人從中間車道換到最
    外側車道右轉，才開單舉發等語（本院卷第17至20頁），復
    有現場圖1 紙、照片4 幀在卷可參（本院卷第21至23頁），
    堪認證人乙○○上開證述屬實，應可採信；而進入基隆路車
    行地下道之車輛，僅准直行基隆路，並於北上出口之門型架
    上明顯處，懸掛禁止右轉標誌，下方並有副牌註明「地下道
    」，並於地面車道繪設直行指示箭頭告知駕駛人僅准直行基
    隆路，另基隆路1 段與忠孝東路交叉路口之東南角之號誌桿
    上亦懸掛禁止左、右轉標誌，下方並有副牌註明「地下道」
    ，且基隆路車行地下道松壽路入口處已設置禁制牌面告示用
    路人基隆路車行地下道僅准直行基隆路，有臺北市政府警察
    局信義分局97年3 月25日北市警信分交字第09730624400 號
    函1 份、照片6 幀在卷可稽（本院前審第7 、9 頁），可徵
    上揭基隆路車行地下道從入口至出口沿途設有禁止右轉標誌
    清晰可見，受處分人並自承明知有「禁止左右轉」之標誌（
    本院卷第16頁），受處分人雖辯稱其行駛於基隆路最外側車
    道，從左側靠近分隔島處繞過前方公車右轉云云，惟受處分
    人於提出本件異議時稱：其係於紅燈時，由中間車道逕行駛
    入外側車道，待綠燈進行右轉，有聲明異議狀1 份在卷可稽
    （本院前審卷第4 頁），適與上開證人乙○○證稱該路口有
    很多車輛係由中間車道從分隔島前方換入最外側車道右轉之
    情相符，足見受處分人原係行駛於連接車行地下道出口之中
    間車道，並非最外側車道，其於本院翻異前詞，改稱上開聲
    明異議狀所述，意指紅燈轉成綠燈時，大家都要右轉，伊從
    縫隙轉過去云云（本院卷第20頁），顯不足採信。進者，若
    當時受處分人果係行駛於最側車道，而前方有公車者，受處
    分人應逕自公車右側右轉，豈可能甘冒遭公車撞及之危險，
    大費周章先自左側超越，再越過公車車頭前方右轉？益見受
    處分人所辯，委無足取。據此，受處分人既明知「中間車道
    」不得右轉，其欲右轉至忠孝東路，即不應行駛車行地下道
    路段，其既已行駛於車行地下道路段，則不應自中間車道行
    至路口後逕行右轉忠孝東路，是受處分人不依中間車道（車
    行地下道）標誌、標線、號誌之指示而右轉之違規事實，至
    甚明確，堪予認定。
六、受處分人另辯稱舉發單位未提出採證照片，舉發並無依據云
    云。然按交通警員掣單舉發違反道路交通管理處罰條例所列
    之違規事實，本質上為行政處分，係公務員基於職務上權力
    ，依法就特定之具體事件所為具公法上效果之單方行政行為
    ，基於公務員為公法上行為具有公信力之原則，該行政處分
    當可被推定為真正，其據以依法處分之事實認定亦為正確無
    誤，本此公信原則，乃立法者賦予行政機關制定違反道路交
    通事件統一裁罰標準及處理細則，使執勤警員得當機處分以
    維護交通秩序、安全之行政目的，若謂公務員一切行政行為
    均需預留證據以證其實，則國家行政勢必窒礙難行，此徵諸
    交通違規行為常係偶發且為一瞬間之事件，如謂一切交通違
    規行為，員警均需拍照佐證，始得舉發，則國家維持交通秩
    序之目的顯無法達成。本件受處分人違規右轉，屬動態行為
    ，事出突然，且其轉彎速度不可能拍照，業據證人乙○○證
    述明確（本院卷第19頁），實不可能苛求舉發員警定須拍照
    存證，且本件違規事實，由人之感官即可充分判定，非必以
    科學儀器始能偵測得知，是本件雖無採證照片或其他證據，
    然既經舉發員警證述違規事實明確，且有卷附現場圖、照片
    等為據，本件舉發顯屬有據，受處分人所辯，並無足採。
七、綜上，本件事證明確，受處分人之違規行為堪予認定。原處
    分機關依道路交通管理處罰條例第48條第1 項第2 款、第63
    條第1 項第1 款規定，裁處600 元罰鍰，並記違規點數1 點
    ，並無不當，本件異議為無理由，應予駁回。
據上論斷，應依道路交通案件處理辦法第19條，裁定如主文。
中    華    民    國    97    年    11    月    20    日
                    交通法庭法  官  陳美彤
以上正本證明與原本無異
如不服本裁定應於送達後5日內向本院提出抗告狀
                            書記官  賴麗容
中    華    民    國    97    年    11    月    20    日


司法院資訊處製作；財團法人民間司法改革基金會備份。
